臺灣高等法院臺中分院刑事判決　　　　　　　　　　九十三年度上訴字第六四四號
　　上　訴　人
　　即　被　告　甲○○
　　選任辯護人　張淑琪
　　　　　　　　王錦昌
右上訴人因違反槍砲彈藥刀械管制條例案件，不服臺灣臺中地方法院九十三年度訴字
第七四號中華民國九十三年四月一日第一審判決（起訴案號：臺灣臺中地方法院檢察
署九十二年度偵字第五八九三號），提起上訴，本院判決如左：
    主      文
上訴駁回。
    事      實
一、緣甲○○與數名友人於民國（下同）九十二年三月十一日凌晨二時許，在台中市
    ○○路○段一○三之二號「天天來卡拉ＯＫ店」消費時，因細故與該店另桌客人
    丙○○發生爭執後，甲○○等人隨即離開該店，嗣約經三十分鐘後，甲○○即獨
    自持具有殺傷力之仿ＢＥＲＥＴＴＡ廠半自動手槍製造之金屬玩具槍換裝土造金
    屬槍管而成之改造手槍一枝（含彈匣一個，獲案管制編號0000000000
  號）及土造子彈十顆，夥同不知情之三名不詳姓名成年男子，於同日凌晨二時五
    十四分許，一同返回該店，共同與丙○○互毆，甲○○除持現場之煙灰缸擊打丙○○外，並掏出其所攜帶之上開改造手槍，以槍托擊打丙○○之頭部，致丙○○
    當場血流滿面（傷害部分業據丙○○於偵查時撤回告訴）後，甲○○始持上開改
    造手槍（含裝有上開子彈十顆之彈匣一個）自該店走出，甫走至門口，因見據報
    趕至現場處理之警員王繼宗、湛在誠二人抵達，甲○○即將其所持之上開改造手
    槍一枝（含裝有前述土造子彈十顆之彈匣一個）丟棄，惟仍為警發現，經警當場
    逮捕並扣得上開改造手槍一枝（含彈匣一個）及槍內土造子彈十顆（其中三顆於
    送鑑驗時已因試射而失原有子彈之結構及效能）等物。
二、案經台中市警察局第五分局報告臺灣臺中地方法院檢察署檢察官偵查起訴。
    理      由
一、訊據上訴人即被告（下稱被告）甲○○坦承於前開時間有與數名友人一起至上開
    「天天來卡拉ＯＫ店」消費，在消費時曾因細故與該店另桌客人即被害人丙○○
    發生爭執，及嗣其再進入該店時曾持有上開槍彈，後來警方據報前往該店處理時
    ，其曾將該槍彈丟棄等事實不諱，惟矢口否認有未經許可持有可發射子彈具有殺
    傷力之改造手槍等犯行，辯稱：上開槍彈係伊朋友林政雄帶去的，並非伊所持有
    。當時伊係因恐林政雄持槍會造成傷亡，始趨前去奪槍，以避免兇案發生，屬偶
    然經手，且非無正當理由持有云云。惟查（一）右揭犯罪事實，業據被告於原審
    第一次（九十三年一月二十七日）準備程序時供認不諱（見原審卷第一五頁至第
    一六頁），核與被害人丙○○於警詢時指證稱：「當日上午二時五十四分，有四
    個人到場，不明原因即以拳頭毆打我，其中被告甲○○持槍抵押我頭部，並持煙
    灰缸痛擊我後腦，我告訴他『好膽用槍射死我』，他不說話，腦羞成怒，又用槍
    柄猛擊我頭蓋，當時已血流如注，警方已到現場處理，並已將持槍男子甲○○從
    手中奪槍制止。警方所逮捕到案之甲○○就是持槍傷害我的人，並將我送醫」等
    情相符（見偵查卷第九頁反面至第一○頁）。（二）證人即上開「天天來卡拉Ｏ
    Ｋ店」之店員（ＤＪ）乙○○於警詢時亦證稱：「當天被告確係與同桌飲酒之人
    先行結帳買單離開『天天來卡拉ＯＫ店』，約經半小時後，被告始又夥同三名不
    詳之人返回該店，經其中一人指出被害人丙○○後，被告等四人即圍毆被害人丙○○，此時被告即掏出一把手槍朝被害人丙○○頭部抵住（但沒有開槍），在圍
    毆混亂中，被告拿桌上之煙灰缸打擊被害人丙○○後腦，之後又用槍打擊被害人
    丙○○之頭蓋」等情（見偵查卷第一二頁反面至第一三頁），於原審復到庭結證
    稱：「那天（指案發當天）的確是如警訊筆錄所載那樣。我看見被告有拿槍，他
    （指被告）拿槍托從丙○○的頭上砸下去」、「（問：你看到槍的那一刻是何時
    ？）他們沒打的時候，後來在外面的時候也有，還沒打的時候，被告就已經拿到
    槍」、「當時的事情，有些已經不記得了，應該是以警訊筆錄時說的比較準」各
    等語（見原審卷第四八頁至第五一頁），於本院審理時亦到庭結證稱：「當時四
    個人進來後，有一個人說就是他（指丙○○），然後就打了，其中一個我不認識
    的人就先打了，然後他們就起衝突，到後來我看到甲○○拿槍敲丙○○的頭，警
    訊筆錄比較真實」等語（見本院卷第五七頁至第五八頁）。證人丁○○（即丙○○之乾媽）於警詢時亦證稱：「警方趕赴現場時在該店（即『天天來卡拉ＯＫ店
    』）大門口見丙○○跑出門外，後面嫌疑人甲○○右手持一把改造手槍在後面追
    趕，該嫌疑人甲○○就是毆打丙○○的四人之一」等語（見偵查卷第一五頁）。
    證人即承辦警員王繼宗於偵查時到庭結證稱：「九十二年三月十一日凌晨是我們
    查獲被告甲○○持有槍彈。當時我跟一同值班的湛在誠接到通知說有人在『天天
    來卡拉ＯＫ店』爭吵，我就跟他（指湛在誠）一起騎機車去看情形，剛到門口把
    車子停好，還沒進去，該店之自動門就自己打開，就有一群人出來，第一個人是
    甲○○，臉跟身上都有血，拿槍走出來，後面有人跟著，我一看到槍就拿出自己
    的槍嚇阻，甲○○一看到我的槍就順手把槍丟掉，我就立刻控制外場，並且進去
    該店內查看，發現裏面並沒有什麼事情，只是甲○○與丙○○單純的打架事件」
    、「我們有去調現場之錄影帶，但是看了很久都沒有看到爭執之情形」等語（見
    偵查卷第六三頁、第六五頁），於原審到庭結證稱：「我們有在店裡扣了一個錄
    影帶，但是那個錄影帶的畫面全部都是停格的，都是照向大門前面，我們有整個
    勘驗完畢，因為完全沒有案發經過之畫面，所以就把錄影帶還給店家」等語（見
    原審卷第三五頁）。（三）被告於警詢時辯稱：當日我在混亂中，從一「不知名
    之人」手中搶到扣案之槍枝，當時我不知所搶到之物是槍云云（見偵查卷第六頁
）。於偵查時辯稱：我送股東離開要進門結帳時，就被不認識的三、四個人毆打
    ，我即與該等不知名之人互毆，就搶到手槍了，當天只有我一人返回店內云云（
    見偵查卷第四四頁）。於九十三年一月二十七日原審審理時先辯稱：當天我在店
    門口送古德昌、馬克平二人回去後要進店內結帳時，甫進門就遭不詳之六、七人
    毆打，他們有拿槍出來，我就與該等不詳之人搶槍，我將槍搶過來不久警察就到
    了，且我是在店內距店門口約三公尺處搶到槍，而該等不詳之人要將槍搶回，我
    們就往門外推擠，然後警察就到了云云（見原審卷第二一頁至第二二頁）。嗣於
    九十三年二月十九日原審審理時則辯稱：當天我先後送林政雄等友人離開該店，
    等我將友人楊水盛、馬克平等人送走後約一、二分鐘，林政雄即夥同不知名之人
    返回並直接入該店，我尾隨進入店內，即遭人毆打，並見林政雄掏槍出來，為恐
    槍枝擊發，始將槍搶下來，我不知林政雄確實住址，也忘記林政雄所使用之電話
    號碼，現亦無法與林政雄取得聯絡云云（見原審卷第三三頁）。於本院審理時則
    辯稱：當天發生爭執後，我沒有離開現場，只是到店門口跟股東聊天，後來我想
    到沒有結帳，而回去要結帳，我進去後看到我朋友掏槍出來，我過去把槍接槍拿
    過來，當時我也被煙灰缸打中流血，那時我也看不見，不小心打到丙○○的」、
    「因當天我們都有喝酒，我朋友拿槍出來，我怕他擊發，要把槍拿過來」各等語
    （見本院卷第六三頁至第六五頁）。核被告就上開槍枝究係何人所攜帶，前後所
    辯不一致，且苟該槍枝確係被告之友人林政雄所攜帶，被告豈會迄本院辯論為止
    尚無法提供林政雄之住居所（見本院卷第五三頁），以供本院傳訊？足見被告上
    開所辯顯係飾卸之詞，並不足取。況縱該槍枝並非被告所攜帶進入上開卡拉ＯＫ
    店內，惟被告於取得該槍枝後持以擊打被害人丙○○之頭部，即係執持占有該槍
    枝，且並無正當理由而持有，亦不影響其未經許可持有可發射子彈具有殺傷力之
    改造手槍罪之成立。（四）此外復有卷附之現場照片十六張（見偵查卷第二一頁
    至第三六頁）及扣案之上開改造手槍一枝（含彈匣一個）、土造子彈十顆等足稽
    。而扣案之上開改造手槍一枝（含彈匣一個）及子彈十顆，經送請內政部警政署
    刑事警察局鑑定結果，認扣案之上開改造手槍一枝為仿ＢＥＲＥＴＴＡ廠半自動
    手槍製造之金屬玩具槍換裝金屬槍管而成之改造手槍，機械性能良好，可擊發適
    用子彈，認具殺傷力；扣案子彈十顆，認均係由土造金屬彈殼加裝直徑八．九ｍ
    ｍ之金屬彈頭而成之土造子彈，均可擊發，認均具殺傷力等情，有該局九十二年
    五月十二日刑鑑字第○九二○○四二四七六號槍彈鑑定書一份在卷可按（見偵查
    卷第四八頁至第五五頁）。（五）至證人林聲家、丁萬殿、楊水盛、古德昌、馬
    克平等人於案發當天雖亦曾到上開卡拉ＯＫ店，但證人林聲家、丁萬殿、楊水盛
    、古德昌等四人於本件發生爭執之前即已離開，證人馬克平則係當時並未看到有
    人打架等情，已據證人林聲家、丁萬殿、楊水盛、古德昌、馬克平等人於偵查時
    分別陳明在卷（見偵查卷第一○一頁至第一○三頁），均無法資為有利於被告之
    證明。另證人丁○○於偵查時改稱：當天並沒有看到被告拿槍等語，證人丙○○
    於偵查時改稱：我當天喝醉酒，不清楚誰打我，也不確定什麼東西打到我，是到
    警局後警察說被告拿槍，我想說他也脫不了關係等語，核與其二人於警詢時所供
    之情節不符，應係事後迴護被告之詞，並不足取。又證人己○○於本院審理時到
    庭結證稱：案發當天有三、四桌客人，而有兩桌的人起衝突，其中被告那桌的人
    出去了，約半小時被告那桌的人三、四個人又回來，因都喝醉了，就有人拿槍，
    但我沒有看到誰拿槍。當時被告進來好像在找人，現場很亂，起衝突之後有人拿
    槍出來，被告過去把槍搶起來，但我不知從何人手中拿下槍，被告也被人用煙灰
    缸打到頭流血，他也喝醉了，手上的槍柄有打到丙○○頭部等語，亦係事後迴護
    被告之詞，亦不足採。（五）綜上所述，足證被告上開所辯顯係事後圖卸之詞，
    不足採信，是罪證明確，其犯行堪以認定。又證人丙○○雖經本院傳喚無著，但
    其於警詢時已到庭陳述明確，故並不影響本件事實之認定。另被告所提之證人林
    政雄，因被告迄本院辯論為止尚無法提供林政雄之住居所，以供本院傳訊（已如
    前述），且被告已當庭表示捨棄該證人，故本院不再傳喚該證人。又案發當時被
    告係看到警員王繼宗持槍嚇阻，始把其槍丟棄，已據證人王繼宗證述在卷，被告
    另辯稱係警員命其棄槍，其始棄槍云云，與事實不符，亦不足取。均併此敘明。
二、查證人丙○○雖經本院傳喚不到，但其於警詢時所為之陳述，與被告於原審準備
    程序時之自白及證人乙○○於警詢、原審時證述之情節相符，具有可信之特別情
    況，且為證明犯罪事實之存否所必要，依刑事訴訟法第一百五十九條之三第三款
    後段之規定，自得為證據。另證人丁○○於本院證稱：我沒有看清楚誰拿槍等語
    ，證人乙○○於於本院證稱：我不知道被告從那裡拿出槍來，當時很亂，我在警
    詢所說「被告掏出手槍」，是指後來我看到他手上拿著槍等語，均與其二人於警
    詢時所為之陳述不符，但因其等於警詢時所為之陳述與被告於原審準備程序時之
    自白及證人丙○○於警詢時所證述之情節相符，具有較可信之特別情況，且為證
    明犯罪事實之存否所必要，依刑事訴訟法第一百五十九條之二之規定，亦得為證
    據。均附此說明。
三、核被告所為，係犯槍砲彈藥刀械管制條例第十一條第四項未經許可持有可發射子
    彈具有殺傷力之改造手槍罪及同條例第十二條第四項未經許可持有子彈罪。被告
    以一持有行為，同時持有上開改造玩具手槍及子彈，為想像競合犯，應依刑法第
    五十五條之規定從一重之未經許可持有可發射子彈具有殺傷力之改造手槍罪處斷
    。又本件並無證據證明當時與被告同行之其他三名不詳姓名成年人亦有共同持有
    之犯行，故不論以共同正犯，附此說明。原審調查後適用槍砲彈藥刀械管制條例
    第十一條第四項、第十二條第四項、刑法第十一條前段、第五十五條、第四十二
    條第二項、第三十八條第一項第一款、罰金罰鍰提高標準條例第二條，並審酌被
    告因細故與被害人丙○○在上開卡拉ＯＫ店發生爭吵後，雖持上開槍、彈返回該
    店以槍托擊打被害人丙○○，惟尚知自制，未開槍傷人，及其所持有上開槍彈之
    數量，及其犯後飾詞否認犯罪等一切情狀，量處被告有期徒刑一年四月，併科罰
    金新台幣十萬元，並就罰金部分諭知易服勞役之折算標準。又以扣案之上開仿Ｂ
    ＥＲＥＴＴＡ廠半自動手槍製造之金屬玩具手槍改造而成之改造手槍一枝（含彈
    匣壹個，獲案管制編號0000000000號）及鑑餘子彈七顆，均係違禁物
    ，應依刑法第三十八條第一項第一款之規定宣告沒收。另說明扣案後經送鑑驗時
    試射之土造子彈三顆，已失其原有子彈之結構及效能，不再具有殺傷力，已非違
    禁物，故不予宣告沒收，認事用法核無違誤，量刑亦妥適。被告上訴意旨仍執前
    詞否認犯罪，並無理由，應予駁回。又被告前曾有犯罪前科（有台灣高等法院被
    告全國前案紀錄表足按），雖不符合累犯之規定，但其再犯本件之罪，且持有之
    子彈多達十顆，尚難認其並無再犯之虞，故不宜宣告緩刑，亦併此說明。
四、據上論結，應依刑事訴訟法第三百六十八條，判決如主文。
本案經檢察官戊○○到庭執行職務。
中      華      民      國　    九十三     年     五      月   三十一 　日
                                臺灣高等法院臺中分院刑事第八庭
                                      審判長法  官  羅　得　村
                                      　　　法　官  陳  毓  秀
                                      　　　法　官　劉　榮　服
右正本證明與原本無異。
如不服本判決應於收受送達後十日內向本院提出上訴書狀，其未敘述上訴之理由者並
得於提起上訴後十日內向本院補提理由書（均須按他造當事人之人數附繕本）。
　　　　　　　　　　　　　　　　　　　　　　書記官  陳　俞　豪
中      華      民      國　    九十三     年     六      月     一 　　日
附錄本案論罪科刑法條全文：
槍砲彈藥刀械管制條例第十一條第四項：
未經許可，持有、寄藏或意圖販賣而陳列第一項所列槍砲者，處一年以上七年以下有
期徒刑，併科新臺幣七百萬元以下罰金。
槍砲彈藥刀械管制條例第十二條第四項：
未經許可，持有、寄藏或意圖販賣而陳列子彈者，處五年以下有期徒刑，併科新臺幣
三百萬元以下罰金。
              　　　　　　　　　　　　　　　　　　Ｒ
